臺灣臺北地方法院交通事件裁定　　　　 96年度交聲字第351號
原處分機關　臺北市交通事件裁決所
異　議　人　乙○○
上列異議人因違反道路交通管理處罰條例案件，對於臺北市交通
事件裁決所中華民國96年3月1日所為之處分（原處分案號：北市
裁二字裁22-C00000000號）聲明異議，本院裁定如下：
    主  文
原處分撤銷。
乙○○不罰。
    理  由
一、本件異議人乙○○騎乘車牌號碼CRK-289號重型機車於民國
    96 年1月23日下午16時41分許，在臺北縣三重市○○○路與
    中央南路口處，經臺北縣政府警察局三重分局交通隊，以受
    處分人騎乘上開機車至前揭路口處「闖紅燈」，有違反道路
    交通管理處罰條例第53條第1項規定之行為，依法採證製單
    舉發，嗣經受處分人於96年1月30日 (原處分機關收文日)向
    原處分機關提出申訴，經原處分機關函請舉發單位臺北縣政
    府警察局三重分局交通分隊調查結果，以受處分人騎乘車號
    CRK-289號重型機車，由環河南路往忠孝橋方向行駛，而當
    時環河路上交通號誌為紅燈，理應停在停止線內，而受處人
    不待綠燈強行闖越，為舉發警員甲○○發現予以攔查，並依
    道路交通管理處罰條例第53條第1項舉發並無不當，仍認受
    處分人有前開違規行為，處罰鍰新台幣1800元，並依同條例
    第63條第1項記違規點數3點，以上有96年1月23日臺北縣警
    察局舉發違反道路交通管理事件通知單影本、臺北市交通事
    件裁決所北市裁二字第裁22-C00000000號「違反道路交通管
    理事件裁決書」影本各乙份附卷可稽。
二、異議意旨略以：異議人即受處分人於前揭違規時、地，騎車
    行經環河南路和中央南路口處 (由環河南路往忠孝橋方向行
    駛)，因紅燈停在環河南路上，但交通號誌設計不良，誤導
    判斷，以致誤闖紅燈。事後重回其號誌路口，發現其路口號
    誌設計有許多死角與位置重疊，明顯有誤導騎士判斷之情事
    ，且如果號誌混雜，交通局必須有責任標示號誌是歸屬何路
    口，但本件騎士所處位置看到的紅綠燈號誌有左右兩個，左
    前為環河南路所屬號誌，右前為中央南路所屬號誌，且此號
    誌的設置不與環河南路垂直，所以當騎士停在環河南路，可
    看到兩個紅綠燈，目前右前方的號誌仍故障，誤導騎士誤闖
    紅燈，尤其晚上更是危險，因此，此路口右前號誌不但誤導
    騎士，目前又故障，且沒有人修理，希望有關單位盡快處理
    ，請求撤銷原處分等語。
三、經查：
(一)按道路交通標誌標線號誌設置規則第201條規定：「號誌燈
    面係作為控制單向交通之用，包括一個或數個鏡面，號誌燈
    面數及設置之規定如左：一、每一號誌燈頭得裝設一向或多
    向燈面。二、行車管制號誌應使車輛駕駛人在距停止線之左
    表列距離前能同時辨認兩個以上顯示相同燈號之燈面。如因
    路況限制無法符合左表要求時，應於號誌將近之處輔設「注
    意號誌」標誌，或作速率限制。三、行車管制號誌不應使車
    輛駕駛人同時看到不同交通管制燈號且易生混淆之燈面」。
    同規則第221條規定：「行車管制號誌之佈設原則如左：三
    、號誌佈設以能使各車道駕駛者均能清楚辨認為原則」。若
    紅綠燈之燈號設置本身有缺失，致用路人不能依正常之注意
    能力與程度發現該燈號之存在，或因設置物本身發生偏差、
    故障，致汽車駕駛在行車間，未能依通常人之注意能力與程
    度，遵照燈號行駛，其過失自不得歸責於駕駛人，而有免罰
    之原因。次按法院受理交通事件，準用刑事訴訟法之規定，
    道路交通管理處罰條例第89條前段定有明文；是最高法院76
    年臺上字第4986號判例所揭示：「認定犯罪事實所憑之證據
    ，雖不以直接證據為限，間接證據亦包括在內，然而無論直
    接或間接證據，其為訴訟上之證明，須於通常一般之人均不
    致有所懷疑而得確信其為真實之程度者，始得據為有罪之認
    定」之證據法則，於法院審理行為人違反道路交通管理處罰
    條例案件時自當有其適用。易言之，法院於審理行為人違反
    道路交通管理處罰條例案件，為事實之認定時，如就原處分
    機關所認定之行為人違規事實尚乏積極證據，或仍有合理之
    懷疑，而無從確信行為人有該當於道路交通管理處罰條例各
    該處罰條文之構成要件事實時，即應依訴訟法上之「罪疑唯
    輕原則」，作對受處分人有利之認定。
三、本件據受處分人所提供前揭違規路口處現場圖及照片，從受
    處分人騎乘方向之停車處即環河南路與中央南路口處，清楚
    可見環河南路前方左側及右側各有2號誌燈同時設置橫式與
    直式紅黃綠三色燈號，且均朝向不同方向。雖受處分人停紅
    燈位置上方亦有紅綠燈，惟如駕駛人停駛於停止線上，並無
    法看見上方燈號，只能看見正前方紅綠燈號誌，而正前方兩
    側號誌燈係面向不同方向 (左側號誌-橫式三色燈係供環河
    南路往忠孝橋方向使用，直立式三色燈係供中央南路左轉及
    右轉往環河南路方向使用；右側號誌-橫式三色燈係供中央
    南路左轉及右轉往環河南路方向使用，直立式三色燈係供環
    河南路往台北橋方向左轉往中央南路方向使用)，卻無任何
    輔助標示，難免有使人易生混淆情形產生。本案受處分人違
    規係因該路口紅綠燈設置有「不清楚」、「易使人混淆」情
    形，茲不應將行政機關應合理規劃、改善交通號誌措施前之
    不利益，歸由人民承擔。異議人縱有闖紅燈之行為，係因設
    置物本身發生偏差、易使人混淆，致汽車駕駛在行車間，未
    能依通常人之注意能力與程度，遵照燈號行駛，即有不可歸
    責之原因，原處分機關依違反道路交通管理處罰條例予以科
    罰並予違規記點等處分即有未洽，原處分應予撤銷，並為不
    罰之諭知。
四、據上論斷，應依道路交通案件處理辦法第20條，裁定如主文
    。
中　　華　　民　　國　　96　　年　　8　　月　13　　　日
                  交通法庭法　官　楊台清
以上正本證明與原本無異。
如對於本裁定不服，應於送達後5日內，向本院提出抗告狀。
                          書記官　陳麗津
中　　華　　民　　國　　96　　年　　8 　　月　　13　　日
